【裁判字號】    97,上易,1195
【裁判日期】    970826
【裁判案由】    詐欺
【裁判全文】
臺灣高等法院臺中分院刑事判決        97年度上易字第1195號
上  訴  人
即  被  告  乙○○
選任辯護人  謝英吉律師
            詹漢山律師
上列上訴人因詐欺案件，不服臺灣臺中地方法院97年度易字第24
1號中華民國97年3月28日第一審判決（起訴案號：臺灣臺中地方
法院檢察署96年度偵字第23427、24166號），提起上訴，本院判
決如下：
    主  文
上訴駁回。
乙○○緩刑伍年，並應分別向甲○○支付如臺灣臺中地方法院民
國97年6月5日成立、該院97年度訴字第1240號和解筆錄之和解成
立內容欄第壹項金額（含給付方式，詳如附件一所示）之損害賠
償；向丁○○支付如臺灣臺中地方法院民國97年6月5日成立、該
院97年度訴字第1036號和解筆錄之和解成立內容欄第壹項金額（
含給付方式，詳如附件二所示）之損害賠償；向戊○○支付如臺
灣臺中地方法院民國97年6月5日成立、該院97年度訴字第1037號
和解筆錄之和解成立內容欄第壹項金額（含給付方式，詳如附件
三所示）之損害賠償；及向丙○○支付如臺灣臺中地方法院民國
97 年6月27日成立、該院97年度中簡字第2468號和解筆錄之和解
成立內容欄第一項金額（含給付方式，詳如附件四所示）之損害
賠償。
    事  實
一、乙○○明知自己並無經營投資任何餐廳之真意，竟仍分別基
    於意圖為自己不法所有之犯意（就附表一編號1至3部分則是
    基於為自己不法所有之概括犯意），於附表一所示之時間，
    分別向如附表一各編號所示之丁○○等四名被害人，以「林
    龍哲」、「林育邦」等假名，以或佯稱需資金投資餐廳、或
    佯稱其經營之餐廳資金週轉不靈（詳細詐騙手法分別見附表
    一各編號所示），並輔以與被害人見面時以進口轎車代步、
    請被害人出入高級餐廳等方式，降低被害人之警戒心，致如
    附表一各編號所示之丁○○等四名被害人陷於錯誤，誤認乙○○確因上開原因而有資金需求，遂以自身積蓄或向金融機
    構貸款而交付如附表一各編號「詐騙金額」欄所示之財物予
    乙○○。乙○○於取得詐騙款項後，悉數用於償還個人賭債
    及日常生活開銷，而未從事任何餐廳之投資。
二、案經丁○○、丙○○、甲○○、戊○○訴由內政部警政署刑
    事警察局移送，及臺中縣警察局大甲分局報請臺灣臺中地方
    法院檢察官偵查起訴。
    理  由
一、上開犯罪事實，業據被告乙○○迭於原審及本院審理時坦承
    不諱，核與證人即被害人丁○○、丙○○、甲○○、戊○○
    等於警詢及偵查時所證述之情節大致相符（各該警詢筆錄及
    偵查訊問筆錄頁碼均詳見附表一各編號所示），並有中國信
    託核貸通知書、丁○○板信商銀帳戶存摺、丁○○華僑銀行
    存摺、丁○○台東區中小企銀存摺、丁○○郵局存摺、丁○○與被告乙○○之通聯談話紀錄、丁○○聲請貸款用之客戶
    檢核表、丁○○之台東區中小企銀授信申請書、丁○○之華
    僑銀行貸款申請書、丁○○之板信商銀放款帳戶基本資料，
    丁○○之委託辦理貸款之契約書，警卷第1036頁、土地銀行
    97年1月9日函所附信用貸款申請書（戊○○貸款30萬元）、
    中國信託銀行個人貸款申請書（戊○○貸款30萬元）、甲○○之聲請貸款用之客戶檢核表、甲○○之中國信託帳戶存摺
    、甲○○之新竹國際商銀存摺、甲○○之第一商銀存款憑條
    、甲○○之第一銀行存摺、甲○○之中國信託銀行個人貸款
    申請書、甲○○之新竹國際商業銀行貸款申請書、丙○○與
    被告乙○○之通聯紀錄手機簡訊譯文、丙○○之聲請貸款用
    之客戶檢核表、丙○○之三信商銀貸款申請書、丙○○之台
    東區中小企銀貸款申請書等在卷可稽，被告乙○○上開自白
    ，應與事實相符而可採信。本件事證已臻明確，被告犯行堪
    以認定。
二、按行為後法律有變更者，適用行為時之法律。但行為後之法
    律有利於行為人者，適用最有利於行為人之法律，刑法第 2
    條第1項定有明文。查被告乙○○為附表一編號 1至3（即詐
    騙被害人丁○○、戊○○、甲○○）犯行後，刑法及刑法施
    行法業於94年2月 2日經總統以華總一義字第09400014901號
    令修正公布，並於95年7月1日施行，茲就與本件有關之新舊
    法比較說明如下：
  (一)修正前刑法第56條連續犯之規定，依修正後刑法業已修正公
    布刪除，此刪除雖非犯罪構成要件之變更，但顯已影響行為
    人刑罰之法律效果，自屬法律有變更，且新法既刪除連續犯
    ，則被告乙○○上揭犯行須依同法第50條規定，分別論罪，
    併合處罰，惟被告乙○○之犯行，依修正前刑法論以連續犯
    ，則僅論以一罪，惟加重其刑，從而，經比較新舊法之結果
    ，仍應適用較有利於被告乙○○之行為時法律即舊法論以連
    續犯（最高法院95年第 8次刑事庭會議決議參照），是被告
    乙○○就附表一編號1至3之犯行，應依修正前刑法第56條規
    定論連續犯。
  (二)修正後刑法第33條第5款規定「罰金：新臺幣1千元以上，以
    百元計算之」，與修正前刑法第33條第5款規定「罰金：1元
    以上。」不同。比較新舊法結果，以舊法較有利於行為人，
    新法並無對被告乙○○較為有利之情形，故依刑法第2條第1
    項前段規定，本案關於刑法第339條第1項之法定刑罰金部分
    ，自應適用行為時之法律即修正前刑法第33條第 5款規定決
    定其罰金部分之法定刑。
  (三)又依刑法第51條定應執行刑時，裁判確定前犯數罪，其中一
    罪在新法施行前者，即應為新舊法之比較（最高法院95年第
    8 次刑事庭會議決議參照）。修正前刑法第51條規定：「數
    罪併罰，分別宣告其罪之刑，依左列各款定其應執行者」，
    其中第 5款規定：「宣告多數有期徒刑者，於各刑中之最長
    期以上，各刑合併之刑期以下，定其刑期。但不得逾30年」
    ，與舊法規定之數罪併罰定其應執行者：「宣告多數有期徒
    刑者，於各刑中之最長期以上，各刑合併之刑期以下，定其
    刑期。但不得逾20年。」之規定有所不同，經比較新舊法之
    結果，自以舊法規定之定應執行刑之上限為20年對行為人較
    為有利，新法之規定對於被告等並無較為有利之情形，應依
    刑法第2條第1項前段之規定，適用被告行為時之舊法，而定
    其應執行之刑。
三、論罪科刑部分：
  (一)核被告乙○○就附表一各編號所為，均係犯刑法第339條第1
    項之詐欺取財罪。而按連續數行為而犯同一之罪名，均在新
    法施行前者，新法施行後，應依新法第二條第一項之規定，
    適用最有利於行為人之法律，部分之數行為，發生在新法施
    行前者，新法施行後，該部分適用最有利於行為人之法律；
    若其中部分之一行為或數行為，發生在新法施行後者，該部
    分不能論以連續犯（最高法院95年刑事庭第 8次會議決議參
    照）。職是之故，被告乙○○於修正刑法施行前所犯如附表
    一編號1至3之詐騙丁○○、戊○○、甲○○等 3人之犯行，
    時間緊接，且觸犯構成要件相同之罪，顯係基於概括犯意反
    覆為之，應依修正前刑法第56條連續犯之規定，論以一罪，
    並依法加重其刑。被告乙○○於修正刑法施行後所犯如附表
    一編號 4之詐騙丙○○之犯行，已不能論以連續犯，與上開
    連續詐欺罪間，犯意各別，行為互殊，應予分論併罰。
  (二)原審以本案被告乙○○之事證明確，並審酌被告乙○○正值
    壯年，不思以正常管道獲取金錢，反利用被害人身為護士、
    工作時間長，需輪值夜班，不易經營感情生活之職業性質上
    弱點，先建立男女交往關係降低被害人之警戒心、取得被害
    人信任後，再以參與投資餐廳之名義詐騙金錢，使被害人除
    損失自身原有積蓄外，更背負大筆貸款債務，其詐騙所得之
    金錢卻悉數用於個人玩樂消費及償還賭債，使被害人身心受
    創甚鉅，且迄原審辯論終結前均未為任何賠償，惡性至為重
    大，惟念及其於犯罪後坦承犯行、犯後態度尚稱良好等一切
    情狀，量處如原審判決主文（即如附表二）所示之刑。又以
    本案犯罪時間均係在96年 4月24日之前，且所犯之數罪均合
    於中華民國96年罪犯減刑條例第2條第1項第 3款規定之減刑
    條件，是均依該條例規定減其宣告刑2分之1，並定其應執行
    之刑。復敘明扣案電腦主機1台、螢幕1台等物，固為被告乙○○所有之物，業據其供承在卷，惟難認與其以上開手法對
    被害人施用詐術有何關連性（僅是結識被害人，進而與被害
    人聯繫之工具之一），因之不併為沒收之諭知。經核其認事
    用法，均屬正確，量刑亦稱妥適。被告提起上訴，並未提出
    其他有利之事證，徒以其在原審及本院均已坦承犯行，犯後
    態度良好，被告又是家中獨子，需照顧母親，原審量刑誠屬
    過重云云，指摘原審判決不當，為無理由，其上訴應予駁回
    。
  (三)末查被告前未曾受有期徒刑以上刑之宣告，有臺灣高等法院
    被告前案紀錄表附卷可憑，被告因一時貪念，致失慮而誤罹
    刑章，且犯後已坦認全部犯行，及本案原審判決後已與各被
    害人達成和解，復深表悔悟，足見被告經此次偵、審程序，
    及因本案前曾遭羈押五月又七日之教訓，當知所警惕，信無
    再犯之虞，本院認對其所宣告之刑，以暫不執行為適當，爰
    併依刑法第七十四條第一項第一款之規定，宣告緩刑五年；
    及斟酌被告與各被害人所成立之和解內容，並依同條第二項
    第三款之規定命被告向各被害人支付如主文第二項所示之損
    害賠償，用啟自新（被告部分犯罪在新法施行前，新法施行
    後，緩刑之宣告，參照最高法院九十五年第八次及第二十一
    次刑事庭會議決議，應適用新法第七十四條規定，不生新舊
    法比較之問題，附此說明）。
據上論斷，應依刑事訴訟法第368條，刑法第74條第1項第 1款、
第2項第3款，判決如主文。
本案經檢察官己○○到庭執行職務。
中    華    民    國    97    年     8    月    26    日
            刑事第一庭  審判長法  官  陳  紀  綱
                              法  官  姚  勳  昌
                              法  官  張  智  雄
上列正本證明與原本無異。
不得上訴。
                              書記官  謝  雅  惠
中    華    民    國    97    年     8    月    26    日
附錄論罪科刑法條
中華民國刑法第339條
意圖為自己或第三人不法之所有，以詐術使人將本人或第三人之
物交付者，處5年以下有期徒刑、拘役或科或併科1千元以下罰金
。
以前項方法得財產上不法之利益或使第三人得之者，亦同。
前二項之未遂犯罰之。
【附表一】被告乙○○部分
┌──┬────┬──────┬───────┬──────┬────────────────────┐
│編號│被害人  │犯罪時間    │詐騙手法      │詐騙金額    │認定事實依據之相關證據                  │
├──┼────┼──────┼───────┼──────┼────────────────────┤
│1   │丁○○  │94年11月至同│佯稱投資位於高│210萬元6千元│1.丁○○警詢筆錄（警卷第521、528頁）    │
│    │        │年12月      │雄市之「湯匙餐│            │2.中國信託核貸通知書，警卷第532頁（貸款 │
│    │        │            │廳」          │            │  30萬元）                              │
│    │        │            │              │            │3.板信商銀帳戶存摺，警卷第534頁（貸款70 │
│    │        │            │              │            │  萬元）                                │
│    │        │            │              │            │4.華僑銀行存摺，警卷第536頁（貸款30萬元 │
│    │        │            │              │            │  ）                                    │
│    │        │            │              │            │5.台東區中小企銀存摺，警卷第538頁（貸款 │
│    │        │            │              │            │  90萬元）                              │
│    │        │            │              │            │6.郵局存摺，警卷第540頁                 │
│    │        │            │              │            │7.95年2月6日丁○○、乙○○通聯談話紀錄（│
│    │        │            │              │            │  警卷第546-547頁）                     │
│    │        │            │              │            │8.聲請貸款用之客戶檢核表（警卷第1010頁）│
│    │        │            │              │            │9.台東區中小企銀授信申請書（警卷第10 13 │
│    │        │            │              │            │   頁）                                 │
│    │        │            │              │            │10.華僑銀行貸款申請書，警卷第1014頁     │
│    │        │            │              │            │11.板信商銀放款帳戶基本資料，警卷第1018 │
│    │        │            │              │            │   頁                                   │
│    │        │            │              │            │12.委託辦理貸款之契約書，警卷第1036頁   │
│    │        │            │              │            │13.丁○○偵訊筆錄（第23427號偵卷(三)第215 │
│    │        │            │              │            │   頁）                                 │
│    │        │            │              │            │14.被告乙○○於警詢、偵訊及本院所為之自 │
│    │        │            │              │            │   白                                   │
├──┼────┼──────┼───────┼──────┼────────────────────┤
│2   │戊○○  │93年11月至94│佯稱其經營之餐│150萬元     │1.戊○○警詢筆錄，警卷第481頁           │
│    │        │年4月       │廳資金週轉不靈│            │2.戊○○偵訊筆錄，23427號偵卷(三)第213頁  │
│    │        │            │              │            │3.土地銀行97年1月9日函所附信用貸款申請書│
│    │        │            │              │            │  （貸款30萬元，見本院卷第116-170頁）   │
│    │        │            │              │            │4.中國信託銀行個人貸款申請書（貸款30萬元│
│    │        │            │              │            │  ，本院卷第228頁）                     │
│    │        │            │              │            │5.被告乙○○於警詢、偵訊及本院所為自白  │
├──┼────┼──────┼───────┼──────┼────────────────────┤
│3   │甲○○  │95年3月至95 │佯稱投資餐廳  │100萬元     │1.甲○○警詢筆錄，警卷第493頁           │
│    │        │年6月16日   │              │            │2.聲請貸款用之客戶檢核表，警卷第919頁   │
│    │        │            │              │            │3.中國信託帳戶存摺，23427號偵卷(一)第341  │
│    │        │            │              │            │  頁                                    │
│    │        │            │              │            │4.新竹國際商銀存摺，23427號偵卷(一)第343  │
│    │        │            │              │            │  頁                                    │
│    │        │            │              │            │5.第一商銀存款憑條，23427號偵卷(一)第     │
│    │        │            │              │            │  345頁                                 │
│    │        │            │              │            │6.第一銀行存摺，23427號偵卷(一)第348頁    │
│    │        │            │              │            │7.甲○○偵訊筆錄，23427號偵卷(三)第212 頁 │
│    │        │            │              │            │8.中國信託銀行個人貸款申請書（貸款75萬，│
│    │        │            │              │            │  本院卷第228頁）                       │
│    │        │            │              │            │9.新竹國際商業銀行貸款申請書（本院卷第  │
│    │        │            │              │            │  283-4頁）                             │
│    │        │            │              │            │10.被告乙○○於警詢、偵訊及本院所為自白 │
├──┼────┼──────┼───────┼──────┼────────────────────┤
│4   │丙○○  │95年11月間  │佯稱投資餐廳  │18萬8千元   │1.丙○○警詢筆錄，警卷第513頁           │
│    │        │            │              │            │2.通聯紀錄手機簡訊譯文，警卷第641頁     │
│    │        │            │              │            │3.聲請貸款用之客戶檢核表，警卷第1037頁  │
│    │        │            │              │            │4.三信商銀貸款申請書，警卷第1041頁      │
│    │        │            │              │            │5.台東區中小企銀貸款申請書，警卷第10 56 │
│    │        │            │              │            │  頁                                    │
│    │        │            │              │            │6.丙○○偵訊筆錄，23427號偵卷(三)第98頁   │
│    │        │            │              │            │7.被告乙○○於警詢、偵訊及本院所為自白  │
└──┴────┴──────┴───────┴──────┴────────────────────┘
【附表二】被告乙○○科刑部分
┌──┬─────┬───────────┬────────┬────────┐
│編號│犯罪事實  │所犯罪名              │  宣告刑        │   得減之刑     │
├──┼─────┼───────────┼────────┼────────┤
│1   │詐騙丁○○│                      │                │                │
├──┼─────┤連續意圖為自己不法之所│有期徒刑壹年陸月│減為有期徒刑玖月│
│2   │詐騙戊○○│有，以詐術使人將本人之│                │                │
├──┼─────┤物交付                │                │                │
│3   │詐騙甲○○│                      │                │                │
├──┼─────┼───────────┼────────┼────────┤
│4   │詐騙丙○○│意圖為自己不法所有，使│有期徒刑捌月    │減為有期徒刑肆月│
│    │          │人將本人之物交付      │                │                │
└──┴─────┴───────────┴────────┴────────┘


司法院資訊處製作；財團法人民間司法改革基金會備份。
